臺灣臺中地方法院民事裁定　　　　　　　100年度抗字第242號
抗　告　人　江美滿
相　對　人　宋沛蓉
上列當事人間本票裁定事件，抗告人對於中華民國100年8月25
日本院民事庭司法事務官100年度司票字第3671號裁定提起抗告
，本院裁定如下：
    主    文
抗告駁回。
抗告程序費用新台幣壹仟元由抗告人負擔。
    理    由
一、按執票人向本票發票人行使追索權時，得聲請法院裁定後強
    制執行，票據法第123條定有明文。又本票執票人，依票據
    法第123條規定，聲請法院裁定許可對發票人強制執行，係
    屬非訟事件，此項聲請之裁定及抗告法院之裁定，僅依非訟
    事件程序，以審查強制執行許可與否，並無確定實體上法律
    關係存否之效力，法院僅就本票形式上之要件是否具備予以
    審查，即為已足，至於當事人間實體上之爭執，應循訴訟程
    序以資解決，要非非訟裁定法院所得審酌，最高法院56年台
    抗字第714號及57年台抗字第76號分別著有判例。而本票發
    票人所提票據是否罹於時效消滅、執票人是否以惡意取得票
    據等抗辯，乃涉及票據權利是否存在、發票人得否拒絕給付
    、時效是否中斷之問題，均屬實體上之抗辯，於非訟程序中
    自不得予以審酌。
二、本件相對人主張執有抗告人為發票人，如原裁定所示之本票
    6紙，並免除作成拒絕證書，詎屆期提示未獲付款，爰依票
    據法第123條規定聲請裁定許可強制執行等情，已據提出本
    票6紙為證。而原裁定就該本票之形式要件為審查後，認為
    其應記載事項均已具備，而予以准許，即無不合。
三、抗告意旨雖主張：(一)原裁定本票附表編號1、4、5、6票面金
    額皆為新臺幣（下同）100萬元之本票，為抗告人於民國97
    年間提供臺中市○○區○○段第530號土地及其上第248號建
    物共同設定抵押權予相對人，為重複債權，是相對人應以抵
    押權請求，而非本票裁定，或應塗銷抵押權設定。另原裁定
    本票附表編號3面額20萬元本票，確實於97年8月15日由訴外
    人楊伯浩匯入抗告人帳戶，而原裁定本票附表編號2面額51
    萬元之本票，係設定抵押權之利息金額。(二)原裁定本票附表
    編號3、4、5、6之本票未載到期日，且已逾3年時效，故無
    請求權云云。惟查：
    (一)抗告人主張原裁定本票附表編號1、2、4、5、6號本票，
      係抵押債權及其利息，抗告人已設定抵押權予相對人，為
      重複債權，相對人應以抵押權請求等情，固提出上述不動
      產謄本為憑。惟此一事實，即便屬實，亦屬相對人債權行
      使之選擇，如有重複請求之實體上爭議，應由抗告人另行
      提起訴訟資以解決，要非本件非訟程序得為審究。
    (二)另原裁定本票附表編號3、4、5、6本票僅記載發票日97年
      8 月15日，未記載到期日，屬見票即付之票據，執票人即
      相對人於100年8月12日之聲請本票裁定准許強制執行聲請
      狀中，主張其於到期日97年8月15日向抗告人提示未獲付
      款，並以97年11月1日起算利息，聲請本票強制執行，已
      表明於何時提示本票，其形式上可認已合法行使票據權利
      。抗告人以原裁定本票附表編號3、4、5、6之本票未載到
      期日，相對人無請求權云云，自不足憑採。再者，上述本
      票是否已罹於時效，依上說明，亦屬實體上之爭執，應由
      抗告人另行提起訴訟，以資解決，亦非本件非訴事件所得
      審究。
四、綜上所述，本件相對人主張執有抗告人為發票人，如原裁定
    所示之本票6紙，並免除作成拒絕證書，詎屆期提示未獲付
    款，爰依票據法第123條規定聲請裁定許可強制執行等情，
    已據提出本票6紙為證。而原裁定就該本票之形式要件為審
    查後，認為其應記載事項均已具備，而予以准許，即無不合
    。系爭本票形式上之要件既已具備，自應准許為強制執行之
    裁定。抗告意旨以上揭理由，請求廢棄原裁定，為無理由，
    應予駁回。
五、據上論結，本件抗告為無理由，依非訟事件法第46條、第21
    條第2項、第24條第1項，民事訴訟法第495條之1第1項、第
    449條第1項、第78條、第85條第2項，裁定如主文。
中    華    民    國   100    年    10    月    31    日
                  民事第三庭    審判長法  官  顏世傑
                                      法  官  洪挺梧
                                      法  官  黃峻隆
以上為正本，係照原本作成。
如不服本裁定，僅得於收受本裁定正本送達後10日內，以適用法
規顯有錯誤為理由，向本院提出再抗告狀（須附繕本一份及繳納
再抗告裁判費新臺幣1,000元），並應同時表明再抗告理由。
中    華    民    國   100    年    10    月    31    日
                                      書記官